臺灣花蓮地方法院刑事判決　　　　　　　　　　　　　　九十三年度易字第五八號
　　公　訴　人　臺灣花蓮地方法院檢察署檢察官
　　被　　　告　丙○○
右列被告因竊盜等案件，經檢察官提起公訴（九十三年核退偵字第二八六號、九十三
年度偵字第九四八號），本院認就被告所涉犯竊盜部分，判決如左：
    主  文
丙○○無罪。
    理  由
一、公訴意旨略以：被告丙○○（所犯侵占罪，業經本院判決有罪確定）夥同不詳姓
    名年籍之綽號「阿華」者，於民國九十三年三月二十五日下午二時許，帶得為
    凶器之檳榔刀，在花蓮縣光復段二０六０之一三假二０六０地號，共同盜割乙○○所種植之檳榔共計四千餘粒（約價值新台幣四千餘元）。嗣經乙○○當場查覺
    制止而未遂。因認為被告涉犯刑法第三百二十一條第二項、第一項第三款之攜帶
    兇器竊盜未遂罪嫌等語。
二、本件公訴人認被告涉有右開罪嫌，無非係以被告於警詢之供詞、告訴人乙○○之
    指述，以及卷附之現場照片十五幀、花蓮縣政府九十二年公有旱地繳納地租聯單
    、檳榔出租協議書影本各一紙為其主要論據。訊據被告固坦承於前開時間、地點
    夥同阿華者持檳榔刀割取檳榔之事實不諱，惟被告矢口否認有何竊盜犯行，並辯
    稱：伊當時是係經其伯父丁○○的同意，到案發地點割取檳榔，但因不熟悉檳榔
    園的界址，經詢問當時在路旁除草的工人指示，才會誤割到乙○○的檳榔樹。其
    當時即向乙○○陳明是誤割，所以其並沒有偷割的意思等語置辯。
三、按犯罪事實，應依證據認定之，無證據不得認定犯罪事實；又不能證明被告犯罪
    者，應諭知無罪之判決，刑事訴訟法第一百五十四條第二項、第三百零一條第一
    項分別定有明文。次按認定不利於被告之事實，須依積極證據，苟積極證據不足
    為不利於被告之認定時，即應為有利於被告之認定，更不必有何有利之證據；其
    次，認定犯罪事實所憑之證據，雖不以直接證據為限，間接證據亦包括在內，然
    而無論直接證據或間接證據，其為訴訟上之證明，須於通常一般之人均不致有所
    懷疑，而得確信其為真實之程度者，始得據為有罪之認定，倘其證明尚未達到此
    一程度，而有合理之懷疑存在而無從使事實審法院得有罪之確信時，即應由法院
    為諭知被告無罪之判決，最高法院三十年上字第八一六號及七十六年台上字第四
    九八六號判例意旨可資參照。另告訴人之告訴，係以使被告受刑事訴追為目的，
    是其陳述是否與事實相符，仍應調查其他證據以資審認，最高法院五十二年度台
    上字第一三○○號判例意旨可供參照。另刑法上之竊盜罪，須意圖為自己或第三
    人不法之所有，而取他人所有物，為其成立要件，如行為人並無不法所有之意圖
    ，即欠缺主觀上意思要件，縱其結果不免有民事上侵權責任，要難認為構成刑法
    上之竊盜罪。
四、被告夥同阿華者於右揭時間、地點持檳榔刀割取檳榔約四千餘粒之事實，業據被
    告供承在卷，核與證人乙○○於警詢之證述情節相符，並有花蓮縣政府九十二年
    公有旱地繳納地租聯單、檳榔出租協議書各一紙、現場照片十五幀（詳見警卷第
    十四至二十一頁）附卷供參，是上開被告有割取乙○○之檳榔事實，堪以認定，
    合先敘明。是本案之主要爭執點乃在被告是否有事先經過其伯父丁○○之同意，
    有權到系爭地點割取檳榔，並在割取丁○○檳榔之際，誤割到乙○○之檳榔為斷
    ，經查：
（一）案發現場全山遍植有檳榔樹，並分屬不同人所有，系爭檳榔園係位於海拔約五
      百多公尺之山間，山頂約海拔六百多公尺，其間仍種植有檳榔樹。丁○○之檳
      榔園係位於產業道路之轉角路口，緊鄰乙○○之系爭檳榔園，雙方以距路口轉
      角處內側約十餘公尺處之水溝為界，且案發當時雙方檳榔園檳榔樹並未作記號
      區別等情，此有本院九十三年七月五日勘驗筆錄及照片十六幀在卷可參。又查
      ，被告當時係從路口丁○○之檳榔樹開始由外往內割取，共計割取檳榔樹約十
      、二十株寬，及其上緣之檳榔樹（亦即由丁○○之檳榔，割至乙○○之檳榔園
      ），直至超過雙方檳榔樹界線即水溝處約三、四株寬之位置即遭乙○○查獲，
      其中所割取之檳榔有過半數以上係屬丁○○所有等情，業為證人丁○○在本院
      審理時結證及為被告所陳明，是被告如有盜取檳榔之意，衡情當可任擇在山腳
      下之檳榔園為之即可，按理無須長途拔涉到系爭檳榔園，且如有竊取乙○○之
      檳榔，更無須從路口割取丁○○之檳榔，足見被告當時係要割取丁○○之榔檳
      無訛，但因不明界址所在而誤割到乙○○之檳榔，此亦為證人乙○○於本院結
      證稱：當初是張初男告訴伊有人在割檳榔，伊去察看時就發現被告跟另一名男
      子在現場割檳榔，被告見到伊並未逃跑，經其質問被告，被告有說是他大伯（
      指丁○○）叫他來割的等語（見本院卷九十三年六月十七日訊問筆錄），益徵
      被告並非是臨訟時才編撰誤割之事，雖被告及證人乙○○在警詢時或坦承或指
      訴有竊割之事，然被告既有割取到部分乙○○之檳榔，因而雙方會有如此說法
      ，亦為人之常情，況被告誤割之事，業已如前述，並無不足僅據渠等在警詢之
      說詞即可斷認被告有存心行竊之意圖。
（二）至於被告事先有無經過丁○○事先同意乙節，證人丁○○又再證稱：在今年（
      九十三）三月間，被告因為沒有工作有向伊要求想要去割檳榔來換錢，當時有
      告訴被告他的檳榔園尚未包給人家，若要去割的話，要在包給人家之前，但不
      要割太多，而當時僅有簡要告訴被告檳榔園的位置在工寮旁等語（見本院卷九
      十三年六月十七日訊問筆錄及九月十四日審判筆錄），因而，被告事先既過證
      人丁○○之同意，自屬有權割取丁○○之檳榔，雖因丁○○告知尚欠明確，致
      生本件誤割之事，但被告辯稱：其是誤割，應可以採信。此外，復查無其他積
      極證據，足以證明被告有涉犯公訴意旨所指之竊盜犯行，應認被告之犯罪不能
      證明。揆諸前揭法條及判例意旨，應諭知被告無罪之判決，以免冤抑。
據上論斷，應依刑事訴訟法第三百零一條第一項，判決如主文。
本案經檢察官甲○○到庭執行職務。
中      華      民      國    九十三    年      九      月    二十九    日
                              臺灣花蓮地方法院刑事庭第一庭
                                  審判長法官    賴  淳  良
                                        法官    余  明  賢
                                        法官    李  豫  雙
右正本證明與原本無異。
如對本判決不服，應於送達後十日內，向本院提出上訴狀。（應抄附繕本）告訴人或
被害人如對於本判決不服者，應具備理由請求檢察官上訴，其上訴期間之計算係以檢
察官收受判決正本之日期為準。
                                  法院書記官
中      華      民      國    九十三    年      九      月    二十九    日
